臺灣高雄地方法院民事判決　九十一年婚字第四一三號
　　原　　　告　乙○○
　　被　　　告　甲○○
右當事人間請求離婚等事件，本院判決如左：
    主    文
准原告與被告離婚。
被告應給付原告新台幣壹拾萬元。
原告其餘之訴駁回。
訴訟費用由被告負擔。
     事    實    及    理    由
一、原告起訴主張：
  (一)緣兩造於民國八十九年五月八日結婚，婚後初相安無事，詎自九十年三月間，被
    告性情突變，在外稍有不順或酗酒後口出穢語，甚至毆打原告，並於雙方父母之
    前，毫無證據，誣指原告逾越軌範，使其綠雲罩頂，使原告無論精神、名譽、身
    體健康均遭損害。
  (二)原告百般忍受，盼被告能有所悔悟，然被告竟變本加厲，於九十一年一月三日中
    午十二時，由高雄縣警察局旗山分局值班後與同事一起返家酗酒至下午四時許，
    仍意猶未盡，表示將外出唱歌、喝酒，並要求原告一同前往，原告恐家中嬰兒無
    人照顧且有家務尚待整理而婉拒，被告因而無法成行，待同事離去後，竟以不給
    面子為由，口出穢語並毆打原告，原告不堪其毆打逃至房間，未能及時關門為被
    告闖進，此時被告有如喪失理智，對原告一陣毒打，原告僅憑一息尚存之氣推開
    被告奪門而出呼救，逃至客廳亦遭被告以雙手掐住原告脖子，被告僅得以雙手抓
    被告臉部，立即翻身，拿起無線電話逃至戶外求救，被告此次傷害致原告受有頭
    部外傷合併腦水腫，住院治療九日。嗣後被告全未向原告道歉，亦向法院申請保
    護令，令原告痛心疾首，爰依民法第一千零五十二條第一項第三款之規定起訴請
    求離婚。並依同法第一千零五十六條之規定請求被告賠償原告新台幣（下同）五
    十萬元等語。
  (三)並聲明：求為判決(1)准原告與被告離婚；(2)被告應賠償原告五十萬元；(3)訴訟費
    用由被告負擔。
二、被告則以：伊不願意與原告離婚，原告所述不實，反而伊朋友打電話來，原告還
    會問伊，對伊朋友做人身攻擊，伊也沒有打過原告等語置辯。並聲明求為判決駁
    回原告之訴，訴訟費用由原告負擔。
三、按「夫妻之一方受他方不堪同居之虐待者，一方得向法院請求離婚。」民法第一
    千零五十二條第一項第三款定有明文。又司法院大法官會議釋字第三七二號解釋
    ：「維護人格尊嚴與確保人身安全，為我國憲法保障人民自由權利之基本理念。
    增進夫妻情感之和諧，防止家庭暴力之發生，以保護婚姻制度，亦為社會大眾所
    期待。民法第一千零五十二條第一項第三款所稱『不堪同居之虐待』，應就具體
    事件，衡量夫妻之一方受他方虐待所受侵害之嚴重性，斟酌當事人之教育程度、
    社會地位及其他情事，是否已危及婚姻關係之維繫以為斷。若受他方虐待已逾越
    夫妻通常所能忍受之程度，而有侵害人格尊嚴與人身安全者，即不得謂非受不堪
    同居之虐待。」等語，準此，夫妻相處，不論爭吵之起因為何，應以正常方式溝
    通，不能以出手毆打對方做為解決問題之方式，倘有毆打情事發生，則應衡量夫
    妻之一方受他方虐待所受侵害之嚴重性，斟酌當事人之教育程度、社會地位及其
    他情事，是否已危及婚姻關係之維繫以為斷。
四、本件原告主張兩造現婚姻存續，前受被告毆打多次之情，經被告否認，據原告提
    出之戶籍謄本及九十一年一月十二日核發之診斷證明書為證，且經本院依職權調
    取九十一年度家護字第二三九、二四０號通常保護令聲請事件卷宗，可知兩造均
    有就九十一年一月三日發生之衝突向本院聲請核發保護令，且均獲准許，然核被
    告所受傷勢係右臉頰擦傷、左臉頰擦傷，而原告係受有右眼窩血腫、右顳紅腫、
    頸部擦傷之傷，並於一月四日因頭部外傷合併腦水腫，左手、下臂挫傷而住院九
    日。且證人即原告之父蔡松標到庭證稱：「二造第一次吵架時，被告打電話回來
    ，九十一年一月三日，我女兒被打後，我與我太太有去，我太太問被告為何打我
    女兒，被告說我女兒在外面討客兄，讓我作烏龜，說離婚沒有關係，要錢沒有，
    叫我們把女兒帶回去。我看到我女兒的脖子被掐得瘀血，眼睛紅腫，眉毛部分腫
    脹。」等語；證人即原告之母蔡翁月英到庭證稱：「九十一年一月三日，我到現
    場時，他們已經打完了，那時我看到我女兒的衣服被扯破，脖子瘀血，眼睛紅腫
    ，額頭、眉毛腫脹。那時被告說我女兒討客兄，讓他作烏龜，叫我們把原告帶回
    去，要離婚沒關係，要錢沒有，說他當警察知道要怎麼做。那天我帶我女兒回來
    ，被告到第四天才去看我女兒。」等語（見本院九十一年四月十六日言詞辯論筆
    錄），固為被告否認，然證人指述被告誣指原告與人通姦之情甚詳，且被告無法
    舉證推翻證人所述。準此，本院斟酌兩告均為高中畢業之教育程度；原告係
    家庭主婦，被告係警員之社會地位；兩造固發生衝突，然原告所受傷勢顯較被
    告所受之傷嚴重，且逾越一般夫妻日常衝突之程度且被告誣指原告與人通姦，致
    原告遭受精神虐待，未經被告道歉等情，堪認原告受被告之虐待已逾越夫妻通常
    所能忍受之程度，而有侵害人格尊嚴與人身安全，參酌前揭說明，顯已達不堪同
    居虐待之程度，並使兩造間夫妻誠摯平和相處之關係動搖，且在客觀上使原告受
    有身體上及精神上不堪同居之虐待，從而，原告主張依民法第一千零五十二條第
    一項第三款訴請與被告離婚，洵屬正當，應予准許。
五、又按「夫妻之一方，因判決離婚而受有損害者，得向有過失之他方，請求賠償。
    前項情形，雖非財產上之損害，受害人亦得請求賠償相當之金額，但以受害人無
    過失者為限。」此為民法第一千零五十六條所明定，其中「判決離婚之原因如果
    由夫構成，則夫應就其妻所受損害予以賠償，或並給與贍養費，至其給與額數，
    則應斟酌其妻之身分、年齡及自營生計之能力與生活程度，並其夫之財力如何而
    定。」最高法院十九年度上字第三十六號判例可資參照。又上開賠償金係以判決
    離婚而發生，在離婚判決生效前並不發生金錢債務關係，判決離婚於判決確定時
    即生離婚效力，被告於該日即負給付之義務，故原告之請求應自判決確定之翌日
    起算。司法院廳民一字第一三三四一號民事法律問題研討結論固與此見解不同
    ，然審酌其結論所採「自起訴狀繕本送達翌日起算」見解引用之最高法院六十九
    年台上字第七四六號判例指「慰撫金債權」依判例全文觀之，似係指民法第一百
    九十四條等侵權行為之債權而言，與本件債權不同，難以比附援引，況該結論未
    付理由，亦與法條規定之「因判決離婚而受有損害」意旨不符，從而，本院認為
    依民法第一千零五十六條所請求之損害金之清償日期應為離婚判決確定之日。
六、本件原告因遭被告毆打及誣指與他人通姦致不堪同居之虐待，並經本院判決准予
    離婚，已如前述，又原告因受被告不堪同居之虐待而訴請判決離婚，原告主張其
    精神、身體受有相當程度之痛苦等語，堪信為實。爰審酌原告於結婚僅將滿二年
    並育有一子後，竟因受被告毆打不堪同居之虐待而訴請判決離婚，其精神受創程
    度非輕，以及兩造同為高中畢業，原告現無職業，被告現警員，每月薪水四萬八
    千元等一切情狀，認原告請求被告賠償十萬元之範圍內為有理由，應予准許，逾
    此範圍之請求，為無理由，應予駁回。
七、結論：原告之訴為一部有理由、一部無理由，依民事訴訟法第七十九條但書，判
    決如主文。
中　　　華　　　民　　　國　　九十一　　年　　　四　　　月　　 三十　　 日
                                    臺灣高雄地方法院家事法庭
~B法　　　官　楊智守
右為正本係照原本作成
如對本判決上訴，須於判決送達後二十日內提出上訴狀並表明上訴理由，如於本判決
宣示後送達前提出上訴者，須於送達後十日內補提上訴理由書（需附繕本）。
中　　　華　　　民　　　國　　九十一　　年　　　四　　　月　　 三十　　 日
~B法院書記官　劉企萍
